臺灣高雄地方法院刑事判決　　　　　　　　　　　　九十一年度交易字第二五號
　　公　訴　人　臺灣高雄地方法院檢察署檢察官
　　被　　　告　乙○○
右列被告因過失傷害案件，原經檢察官聲請簡易判決處刑（九十一年度偵字第一六三
號），本院認不宜適用簡易程序，改依通常程序審理，判決如左：
    主  文
乙○○因過失傷害人，處拘役伍拾日，如易科罰金，以參佰元折算壹日。
    事  實
一、乙○○於民國九十年八月二十八日下午一時四十分許，駕駛車牌號碼八Ｊ─六九
    四九號自用小客車，沿高雄縣鳳山市○○路三十六之一號旁未命名巷道，由東向
    西穿越鳳北路駛入對面巷道，因在巷道口遇有來車欲駛出巷道，乙○○為讓來車
    先出巷口，於巷口倒車讓道之際，本應注意汽車倒車時，應顯示倒車燈光或手勢
    後，謹慎緩慢後倒，並應注意其他車輛及行人，以避免危險之發生，而依當時情
    形，又無不能注意之情形，竟疏於注意，未看清後方有無來車，即貿然倒車，適
    有丙○○騎乘ＨＲ九─０七五號機車沿鳳北路由北往南駛來，亦疏未注意車前狀
    況，閃避不及，遭乙○○倒退中之上開汽車車尾左側保險桿撞及機車右側，丙○
    ○因而人車滑倒，致受有頭部外傷合併顱內出血等傷害。乙○○於肇事後犯行未
    被發覺前，主動向前往處理之員警坦承肇事並接受裁判。
二、案經丙○○訴由高雄縣警察局鳳山分局移送臺灣高雄地方法院檢察署檢察官偵查
    起訴。
    理  由
一、訊據被告乙○○固坦承駕駛上開汽車於右揭時地與告訴人丙○○騎乘之機車發生
    擦撞，致告訴人受傷之事，惟否認有過失傷害犯行，辯稱：伊並沒有倒車，是告
    訴人自己來撞伊的，伊當時越過鳳北路正欲進入該巷道時，在路口遇有來車欲出
    巷道，伊即停在路口等候，並無倒車動作，伊待該車通過後，正欲加油前進，後
    車身突然搖晃一下，往後察看即見告訴人摔倒在地上云云。經查；
（一）被告雖爭執否認車禍發生時駕駛上開汽車在該肇事巷口倒車，然此部分情節，
      業據告訴人指明，且由卷附警員所拍攝之肇事現場照片顯示，被告一車肇事後
      ，車身偏右斜停在巷道口，右邊車頭較前，左邊車頭則較後（左側即為來車道
      ），右前車輪外露呈現駕駛人靠右倒車弧度，經本院偕同雙方重回肇事現場，
      由被告駕駛上開汽車依照當日行徑路線，分別模擬自高雄縣鳳山市○○路三十
      六之一號旁巷道直行穿越鳳北路至肇事巷口撞擊處即停駛（靜止）及駛進該巷
      道數步後再倒退至撞擊處等兩種行進動態，觀察被告汽車車輪在現場倒車前、
      後所呈現之情狀，其中被告駛進巷口再倒退至碰撞處時，車頭輪胎確實呈現與
      警員在肇事現場所拍攝之被告汽車車輪狀態甚為相吻合，有被告汽車肇事後之
      現場照片及本院九十一年九月二十三日勘驗模擬照片在卷可相比照，足見告訴
      人指稱被告汽車於肇事時正在倒車之情，已然非虛，參核被告自陳肇事當時巷
      道內確有來車欲駛出，伊讓出巷道口供來車先通過之情，另證人甲○○（即告
      訴人女友父親）亦於本院證稱：當日其女打電話告知告訴人發生車禍，伊就近
      先趕至現場後，告訴人已被送至高雄長庚醫院，伊又轉赴醫院，被告隨後亦來
      到醫院，其在急診室等候告訴人就醫時，曾向被告問及車禍發生原因，被告當
      時有表示是倒車要讓來車通過時撞到告訴人等語（見本院九十一年十二月三日
      審判筆錄），被告雖否認曾向證人坦承倒車之事，然並不否認當日確有見過證
      人，且由證人陳稱被告告知遇有來車讓道之事，亦與被告自陳在巷口讓道之情
      相符，顯然甲○○之證詞確有可信之處，再由被告、告訴人兩車之碰撞點，分
      別在被告汽車車尾左側保險桿及告訴人機車右側，且兩車相撞後，被告一車停
      在巷道口處，告訴人機車則倒臥在被告汽車左斜後方之鳳北路北向南車道上，
      兩車間留有告訴人機車之刮地痕長約六‧四公尺等情，有事故現場圖及現場照
      片五幀附於警卷供參，顯然被告、告訴人二車碰撞點及撞擊後靜止地點，亦與
      告訴人指訴伊車行駛至巷口突遭倒退中之被告一車撞及右側車身之情無違，從
      而綜上諸證，足認本件車禍發生當時，應係被告駛至巷道口擋住來車出巷，於
      倒退讓道之際，未注意車後狀況，致車尾左側保險桿撞及告訴人機車右側，告
      訴人機車因而往前滑行倒地等事實，已堪肯認，被告確有倒車不當之事實，洵
      屬明確，其否認倒車之陳詞，應非事實，不可採信。
（二）次按汽車在倒車時，應顯示倒車燈光或手勢後，謹慎緩慢後倒，並應注意其他
      車輛及行人，為道路交通安全規則第一百十條第二款所明定，此亦為考領有駕
      駛執照之被告所應注意並能注意之義務，而依當時情形，被告亦無不能注意之
      情事，詎其疏未注意及此，於倒車時後車身撞及告訴人所騎乘之機車，致告訴
      人倒地受傷，被告之駕駛行為有過失，灼然至明。又告訴人確因本件車禍受有
      頭部外傷合併顱內出血等傷害，亦有診斷證明書在卷足稽，是被告之駕車過失
      行為與告訴人之傷害間，自有相當因果關係無疑。雖告訴人於行進中疏未注意
      車前狀況，採取必要之安全措施，其對本件車禍之發生亦有過失，然亦不能因
      此解免被告應負之過失刑責，從而，被告之過失傷害犯行，洵堪認定。
（三）末者，臺灣省高屏澎區車輛行車事故鑑定委員會雖認定本件肇事原因係被告之
      支線道車未讓告訴人幹線道車先行之故，公訴人亦因此據而起訴被告穿越鳳北
      路未讓告訴人機車先行致生肇事之過失情節，然查被告、告訴人兩車相撞前，
      被告一車已穿越鳳北路駛至對面巷道之事實，分據被告及告訴人陳明，且由兩
      車之碰撞點，分別在被告汽車車尾左側保險桿及告訴人機車右側，可知告訴人
      係遭被告之車尾撞及甚明，然若如公訴人起訴之肇事情節，則告訴人應係遭被
      告一車之車頭撞及始相符合，顯然前揭鑑定結果及公訴人起訴被告之過失情節
      ，洵非正確，此部分起訴事實容有錯誤，惟仍無礙被告過失傷害犯行之成立，
      附此敘明。
二、核被告所為，係犯刑法第二百八十四條第一項前段之過失傷害罪。又被告肇事後
    ，於犯罪未被發覺前，即主動向前往現場處理之高雄縣警察局鳳山分局文山派出
    所警員丁○○自首，並坦承肇事接受裁判一情，除經被告自陳在卷，且據證人丁
    ○○於本院審理時到庭證述屬實（見本院九十一年十一月五日審判筆錄），堪認
    合乎自首之要件，應依刑法第六十二條前段規定，減輕其刑。審酌被告讓道倒車
    疏未注意車後狀況之過失情節，肇事後未能坦承面對己身之過失，亦未與告訴人
    達成民事上和解，告訴人所受傷害程度，及其前無犯罪前科，素行尚稱良好，有
    臺灣高雄地方法院檢察署刑案資料查註紀錄表在卷可稽等一切情狀，量處如主文
    所示之刑，併諭知易科罰金之折算標準。
三、末按檢察官聲請以簡易判決處刑之案件，經法院認為有刑事訴訟法第四百五十一
    條之一第四項但書之情形者，應適用通常程序審判之，同法第四百五十二條定有
    明文。本件原經檢察官聲請簡易判決處刑，茲本院認有前揭刑事訴訟法第四百五
    十一條之一第四項但書第一款情形，故改依通常程序審理，末此敘明。
據上論斷，應依刑事訴訟法第四百五十二條、第二百九十九條第一項前段，刑法第二
百八十四條第一項前段、第六十二條前段、第四十一條第一項前段，罰金罰鍰提高標
準條例第一條前段、第二條，判決如主文。
中      華      民      國    九十一    年     十二     月     十八     日
                                  臺灣高雄地方法院交通法庭
                                      法  官  陳  淑  卿
右正本證明與原本無異。
如不服本判決，應於判決送達後十日內，向本院提出上訴狀。
                                      書記官  邱  靜  銘
中      華      民      國    九十一    年     十二     月     十八     日
附錄本判決論罪科刑法條
刑法第二百八十四條第一項：因過失傷害人者，處六月以下有期徒刑、拘役或五百元
以下罰金，致重傷者，處一年以下有期徒刑、拘役或五百元以下罰金。
